臺灣高等法院刑事判決　　　　　　　　　　　　　九十一年度上易字第二四七四號
　　上　訴　人
　　即　被　告　庚○○
　　自　訴　人　三商行股份有限公司
　　代　表　人　辛○○
　　自訴代理人　丁○○
　　自訴代理人　己○○
　　自訴代理人　戊○○
右上訴人因違反商標法案件，經自訴人提起自訴，不服臺灣臺北地方法院九十年度自
字第九六四號，中華民國九十一年四月十九日第一審判決提起上訴，本院判決如左：
    主  文
上訴駁回。
  事  實
一、庚○○係設於臺北市○○區○○路七七號四樓之嘉濤貿易股份有限公司（下稱嘉
    濤公司）之實際負責人，嘉濤公司營業項目為洋菸、洋酒、食品、罐頭買賣業務
    ，明知三商行股份有限公司（下稱三商行公司）以丙○○○商標圖樣指定使用於
    香檳酒、白蘭地酒、威士忌、伏特加酒等酒類商品，向經濟部智慧財產局申請註
    冊核准，取得第八九六四五八號商標專用權，專用期間自民國八十九年七月一日
    起至九十九年六月三十日止，三商行公司並使用丙○○○商標圖樣於自日本國Ｎ
    ＩＫＫＡ公司進口、名稱為「Ａｌｌ  ｍａｌｔ」之全麥威士忌酒商品上（日商
    ＮＩＫＫＡ公司並未使用丙○○○商標圖樣於該公司所有產製之酒類），且三商
    行公司以「人生未必得意，但絕對可以盡歡，為今天留下一個ＨＡＰＰＹ  ＥＮ
    ＤＩＮＧ」等廣告詞，於各媒體推廣促銷，詎庚○○於九十年六月一日，自日本
    國同一家公司即日商ＮＩＫＫＡ公司，以每箱日幣七千八百元之價格，進口四百
    箱（每箱十二瓶，計四千八百瓶）之名稱為甲○○○○  Ｃｌｕｂ」威士忌酒後
    ，竟基於意圖欺騙他人之概括犯意，以行銷之目的，自行印製且擅自使用近似於
    三商行公司前揭註冊商標圖樣之乙○○○○圖樣於說明商品容量、酒精濃度、進
    口商、製造商等之中文標貼上，並將此中文標貼黏貼於各酒瓶背面，於與三商行
    申請註冊使用商品之同一商品即威士忌酒，使用近似於三商行前揭註冊商標之圖
    樣，致與三商行公司註冊商標所使用之商品即「Ａｌｌｍａｌｔ」全麥威士忌酒
    相混淆，而在前揭公司址，連續將黏貼乙○○○○圖樣之甲○○○○Ｃｌｕｂ」
    威士忌酒，以每瓶新臺幣四百四十九元之價格販賣予不特定客戶，或由臺北市萬
    華區某盤商向嘉濤公司訂貨，直接由保稅倉庫出售送貨予該盤商再販賣予不特定
    客戶，至九十年九月間銷售完畢為止（原審漏未記載銷售完畢時日，應予補充）
    。經三商行公司代表人辛○○發覺。
二、案經三商行公司代表人辛○○提起自訴。
    理  由
一、上訴人即被告之供述及辯解：
    訊據上訴人即被告庚○○固直承：伊是嘉濤公司之實際負責人，公司的業務由伊
    負責，伊公司有自日商ＮＩＫＫＡ公司進口威士忌酒，並在酒瓶背面之說明商品
    容量、酒精濃度、進口商、製造商等之中文標貼上印製乙○○○○圖樣，且在店
    中零售或賣給萬華地區之某盤商等語，惟矢口否認涉有違反商標法之犯行，辯稱
    ：（一）伊公司進口的數量只有四百箱，且伊公司進口之威士忌與自訴人公司進
    口之威士忌二瓶的外型不一樣，再加上伊公司販賣的價格比自訴人公司低，不可
    能造成混淆及誤認；（二）伊不知道三商行有商標註冊；（三）伊只是將「大酒
    渦」放在背面進口標貼上面，並沒有做商標使用；（四）伊公司是平行輸入云云
    。
二、認定犯罪事實所憑之證據及理由：
（一）被告進口同一商品威士忌酒並使用乙○○○○於酒瓶背面之標示上予以販售之
      認定：
      被告為位在臺北市○○區○○路七七號四樓嘉濤公司之負責人，嘉濤公司營業
      項目為洋菸、洋酒、食品、罐頭買賣業務，於九十年六月一日，自日本國ＮＩ
      ＫＫＡ公司，以每箱日幣七千八百元之價格，進口四百箱（每箱十二瓶）之名
      稱為甲○○○○  Ｃｌｕｂ」威士忌酒，並印製乙○○○○於酒瓶背面之說明
      商品容量、酒精濃度、進口商、製造商等之中文標貼上，再以每瓶新臺幣四百
      四十九元之價格販賣予不特定客戶，或由臺北市萬華區某盤商訂貨，直接由保
      稅倉庫出貨，至九十年九月間銷售完畢等情，為被告自承無訛，並經自訴人指
      訴歷歷，且有自訴人提出、被告亦不否認真正之嘉濤公司所出售之甲○○○○
      Ｃｌｕｂ」威士忌酒正反面照片影本、嘉濤公司查詢資料影本、變更登記表、
      及被告提出之進口報單影本附卷可稽，是被告自九十年六月一日進口起至同年
      九月間銷售完畢止，於與三商行申請註冊使用商品之同一商品即威士忌酒，使
      用乙○○○○於酒瓶背面之標示上，並予以販售等情，要可認定。
（二）被告於同一商品，使用近似於他人註冊商標之圖樣，有引起混同誤認之虞之認
    定：
  １、丙○○○商標圖樣之商標專用權歸屬：
      三商行公司以丙○○○商標圖樣指定使用於香檳酒、白蘭地酒、威士忌、伏特
      加酒等酒類商品，向經濟部智慧財產局申請註冊核准，取得第八九六四五八號
      商標專用權，專用期間自八十九年七月一日起至九十九年六月三十日止乙節，
      有自訴人提出、被告亦不否認真正之中華民國商標註冊證影本在卷足憑。
  ２、被告將乙○○○○圖樣使用於其所進口之威士忌酒瓶背面標貼上之行為屬商標
      使用：
      商標之使用，係指為行銷之目的，將商標用於商品或其包裝、容器、標帖、說
      明書，價目表或其他類似物件上，而持有、陳列或散布，商標法第六條第一項
      定有明文。申言之，所謂商標之使用，係為表彰自己之商品，保障消費者之利
      益並防止仿冒，將商標用於商品或其包裝容器之上，行銷於市面，俾購買人或
      使用人易於辨認，不致誤認為他人商品之謂。本件觀諸被告使用乙○○○○於
      酒瓶背面之說明商品容量、酒精濃度、進口商、製造商等之中文標貼上，而予
      以販賣等情，參以被告陳稱：伊只是想有一個丙○○○，伊公司就用乙○○○○，做酒的人都知道有丙○○○等語（見原審九十一年一月三十一日訊問筆錄
      第四頁），又觀以乙○○○○並非被告或嘉濤公司之姓名、名稱，亦非該威士
      忌酒之名稱（被告販售之威士忌酒日商原名為甲○○○○Ｃｌｕｂ」）、形狀
      、品質、功用、產地或其他有關商品本身之說明，被告實無商標法第二十三條
      所稱之善意使用之情事，而得不受自訴人商標專用權之效力所拘束，綜上，本
      件被告將乙○○○○圖樣使用於其所進口之威士忌酒瓶背面標貼上之行為，屬
      商標使用，應無可疑，是被告所辯：伊只是將乙○○○○放在背面進口標貼上
      面，並沒有做商標使用云云，要無足採。
  ３、被告使用乙○○○○之文字圖樣與自訴人申請商標註冊之丙○○○商標圖樣近
      似及犯意認定：
      按所謂商標圖樣近似，係指異時異地隔離及通體觀察，兩商標圖樣在外觀、觀
      念或讀音方面，有一相仿，具備普通知識經驗之商品購買者，施以通常之辨別
      及注意，有引起混同誤認之虞者而言。本件被告使用乙○○○○之文字圖樣，
      雖係以細明體書寫乙○○○○，惟其主要部分即丙○○○與自訴人申請商標註
      冊之丙○○○異時異地隔離及通體觀察，二者之讀音、文字、觀念（均係酒瓶
      二側內凹，如同人臉部之酒窩）完全相同，而書寫之方式雖一為細明體（被告
      部分）、一為楷體（自訴人部分），二者仍相當近似，足認使具有普通知識經
      驗之威士忌酒購買人，於購買時施以普通所用之注意，有混同誤認之虞，是被
      告所使用之乙○○○○圖樣與自訴人丙○○○之商標圖樣，應屬近似，殆無疑
      義。被告執伊所販賣之價錢較便宜、進口數量只有四百箱、外型不一為由，認
      無使消費者有混同誤認之虞，要無可採。又參以被告陳稱：伊只是想有一個丙○○○，伊公司就用乙○○○○，做酒的人都知道有丙○○○，（法官問：那
      是一種酒嗎？）它可能是酒瓶凹下去，那一瓶（指丙○○○）比較矮，伊的比
      較高等語（見原審九十一年一月三十一日訊問筆錄第四頁），是被告有利用他
      人已註冊商標商品行銷市場之便，進口並使用近似於他人註冊商標之圖樣於同
      一商品之故意，而具有欺騙他人之意圖，亦可認定。
（三）被告知情使用：
      被告陳稱：公司只是想有一個丙○○○，伊公司就用乙○○○○，做酒的人都
      知道有丙○○○：：伊當然知道丙○○○那款酒是別家公司進口的等語（見原
      審九十一年一月三十一日訊問筆錄第四頁），參以三商行公司以「人生未必得
      意，但絕對可以盡歡，為今天留下一個ＨＡＰＰＹＥＮＤＩＮＧ」之廣告詞，
      於各媒體推廣促銷丙○○○威士忌，有自訴人提出之九十年十一月份、十二月
      份管理雜誌足憑，是被告對於自訴人享有丙○○○商標圖樣使用權乙節，實難
      諉為不知。是被告辯稱：伊不知道三商行有商標註冊云云，亦無足採。
（四）平行輸入與商標使用問題：
      按商標權之機能有四，即（一）表示商品之來源，（二）品質之保證，（三）
      廣告之作用，（四）私有財產權，「真正商品平行輸入」之進口商，對其輸入
      之商標專用權人所產銷附有商標圖樣之真正商品，苟未為任何加工、改造或變
      更，逕以原裝銷售時，因其商品來源正當，不致使商標專用權人或其授權使用
      者之信譽發生損害，復因可防止市場之獨占、攏斷，促使同一商品價格之自由
      競爭，消費者亦可蒙受以合理價格選購之利益，在未違背商標法之立法目的範
      圍內，應認已得商標專用權人之同意為之，並可為單純商品之說明，適當附加
      同一商標圖樣於該商品之廣告等同類文書上；反之，倘非原裝銷售，擅予加工
      、改造或變更，而仍表彰同一商標圖樣於該商品，或附加該商標圖樣於商品之
      廣告等同類文書加以陳列或散布之結果，足以惹使消費者發生混淆、誤認其為
      商標專用權人或其授權之使用者、指定之代理商、經銷商時，自屬惡意使用他
      人商標之行為，顯有侵害他人商標專用權之犯意，應依其情節，適用商標法之
      刑罰規定論處。本件被告所進口輸入之日商ＮＩＫＫＡ公司之甲○○○○Ｃｌ
      ｕｂ」威士忌酒，固與自訴人公司所輸入之酒類為同一家日商公司所產製，惟
      被告所進口輸入之日商ＮＩＫＫＡ公司之甲○○○○Ｃｌｕｂ」威士忌酒，原
      廠並未附有「大酒渦」文字圖樣，乙○○○○圖樣是要販賣之前貼上去的，業
      據被告庚○○於本院審理中供承在卷（見本院九十一年十月四日審判筆錄），
      足見被告進口輸入之日商ＮＩＫＫＡ公司之甲○○○○Ｃｌｕｂ」威士忌酒後
      ，並非以原裝銷售，而是擅予使用該乙○○○○商標圖樣於商品再行銷售，而
      自訴人所輸入者乃名稱為「Ａｌｌｍａｌｔ」之全麥威士忌酒，於日商ＮＩＫ
      ＫＡ公司之商品訂價上，二者容量均為七百毫升，而被告進口輸入之日商ＮＩ
      ＫＫＡ公司之甲○○○○Ｃｌｕｂ」威士忌酒為每瓶日幣一千一百元，自訴人
      所輸入者為每瓶日幣一千五百十元乙節，為自訴人及被告一致供陳，並有自訴
      人提出、被告亦不否認真正之日商ＮＩＫＫＡ公司產品型錄價目表（即自證五
      ）可佐，足徵被告所進口之威士忌酒較自訴人所進口之威士忌酒等級為低，容
      量相同，售價較低，足以使一般酒類消費者發生混淆、誤認其為商標專用權人
      或其授權之使用者並認所輸入之酒質較優而價較廉而予以購買，足徵被告有以
      此商標而引起消費者誤認，而有欺騙之意圖，被告之行為與「品質相同」、「
      原裝銷售」之真品平行輸入有異，而難以執此免除其刑事責任。被告辯稱伊公
      司平行輸入之日商ＮＩＫＫＡ公司之甲○○○○Ｃｌｕｂ」威士忌酒與自訴人
      輸入進口之「Ａｌｌｍａｌｔ」之全麥威士忌酒，二瓶之外型不一，價格有異
      ，不足以引起消費者誤認云云，無非飾卸之詞，不足為採。
（五）綜前所述，本件被告犯罪事證明確，犯行堪予認定，應依法論科。
三、論罪：
    核被告庚○○所為，係犯商標法第六十二條第一款之妨害商標罪。自訴人雖另認
    被告涉犯商標法第六十三條之罪，惟商標法第六十二條第一款之「使用」，係指
    以行銷之目的，將商標用於商品或其包裝‧‧‧‧‧‧而持有、陳列或散布，此
    有同法第六條第一項規定足資參照，是「使用」之概念顯已涵括販賣之行為，故
    不再論以同法第六十三條之罪，自訴人此部分所指，容有誤會。另被告雖使用乙○○○○圖樣於中文標貼上，惟參諸該標貼已黏貼附著於酒瓶背面，且被告是以
    行銷之目的，將乙○○○○圖樣使用於商品之標貼而黏貼於商品容器即酒瓶上，
    此已構成商標法第六條之商標「使用」，而非單純「附加」，是本件不論以商標
    法第六十二條第二款之罪，附此敘明。被告庚○○先後多次犯行，時間密接，構
    成要件相同，顯係基於概括之犯意反覆為之，為連續犯，應以一罪論，並加重其
    刑。
四、維持原判決及駁回上訴之理由：
    原審認被告罪證明確，適用商標法第六十二條第一款，刑法第十一條前段、第五
    十六條、第四十一條第一項前段，罰金罰鍰提高標準條例第二條規定，並審酌被
    告庚○○犯罪之動機、目的為營利，其行為足以使消費者對商品來源有所混淆，
    使自訴人權益受損，另其進口僅一次四百箱等情狀，量處有期徒刑肆月，並諭知
    易科罰金之折算標準，又以被告使用近似於自訴人註冊商標圖樣之四百箱（每箱
    十二瓶）威士忌酒共四千八百瓶，被告陳稱：都已經賣完了等語，亦無證據證明
    該等酒仍未滅失，爰不依商標法第六十四條之規定宣告沒收，經核認事用法均無
    違誤（被告至九十年九月間銷售完畢，應予補充），量刑亦甚妥適。被告上訴意
    旨，仍執陳詞，指摘原判決不當，為無理由，應予駁回。
據上論斷，應依刑事訴訟法第三百六十八條，判決如主文。
本案經檢察官林炳雄到庭執行職務。
中    華    民    國      九十一  年       十       月       二十五     日
                              臺灣高等法院刑事第二十二庭
                                  審判長法  官  許  正  順
                                        法  官  林  明  俊
                                        法  官  邱  同  印
右正本證明與原本無異。
不得上訴。
                                        書記官  莊  昭  樹
中    華    民    國      九十一  年       十       月       二十八     日
附錄：本判決論罪科刑法條全文
商標法第六十二條
意圖欺騙他人，有左列情事之一者，處三年以下有期徒刑、拘役或科或併科新臺幣二
十萬元以下罰金：
一  於同一商品或類似商品，使用相同或近似於他人註冊商標之圖樣者。
二  於有關同一商品或類似商品之廣告、標帖、說明書、價目表或其他文書，附加相
    同或近似於他人註冊商標圖樣而陳列或散布者。
